臺灣高等法院刑事判決
109年度上訴字第678號
上  訴  人  
即  被  告  陳孝彰


            江宜爵


上  1  人
選任辯護人  舒建中律師  
上  訴  人  
即  被  告  郭人豪


                    居臺北市○○區○○路○段000巷00號00                      樓之0
上列上訴人即被告等因詐欺案件，不服臺灣臺北地方法院108年
度審訴字第1182號，中華民國108年12月25日第一審判決（起訴
案號：臺灣臺北地方檢察署108年度偵字第3345號、108年度偵字
第8122號），提起上訴，本院判決如下：
    主  文
原判決如附表一所示部份及沒收部份，均撤銷。
丁○○犯三人以上共同詐欺取財罪，累犯，處有期徒刑壹年參月
。未扣案之犯罪所得新臺幣拾參萬伍仟元沒收，如全部或一部不
能沒收或不宜執行沒收時，追徵其價額。 
甲○○犯三人以上共同詐欺取財罪，處有期徒刑壹年壹月。未扣案
之犯罪所得新臺幣柒萬伍仟元沒收，如全部或一部不能沒收或不
宜執行沒收時，追徵其價額。
其他上訴駁回。
    事  實
一、丁○○、甲○○與乙○○(另案經臺灣臺北地方法院審理中)共同意
    圖為自己不法所有，基於三人以上共同詐欺取財之犯意聯絡
    ，為下列犯行：
（一）丁○○、甲○○及乙○○3人，於民國107年12月9日中午 12時許
      ，在國立臺灣大學新生南路側門口之新月臺門口，向己○○
      佯稱：臺灣的學生與大陸的學生進行創業募資比賽活動，
      競賽內容為募款越多者即為贏家，僅須己○○提供現金供渠
      等清點及列印交易明細後，隔日即可返還現金，請己○○協
      助臺灣的學生贏得比賽云云，致己○○陷於錯誤，在臺北市
      ○○區○○○路0段00○0號全家便利商店台新店（下稱全家台新
      店）之自動提款機，自其持用之郵局帳號000-000000000*
      **0104號帳戶（下稱郵局帳戶）提領現金共計新臺幣（下
      同）14萬元，並在臺北巿大安區羅斯福路3段333巷與新生
      南路3段86巷口即懷恩堂後方之兒童遊樂園（下稱兒童遊
      樂園），將提領之14萬元現金全數交付與甲○○等3人。丁○○並以通訊軟體LINE與己○○約定翌（10）日再行會面還款
      。
（二）丁○○、甲○○及乙○○3人承前犯意，於107年12月10日晚間8
      時許，由丁○○先以通訊軟體LINE與己○○約在全家台新店會
      面，丁○○、甲○○與己○○見面時，再佯以相同理由，表示籌
      募資金不足，請己○○再次協助云云，己○○陷於錯誤後，遂
      在全家台新店及臺北市○○區○○○路0段000巷00弄00號統一
      超商之自動提款機，自郵局帳戶提領現金共計14萬5,000
      元後，在兒童遊樂園再次全數交付與甲○○。
（三）丁○○、甲○○及乙○○3人又承前犯意，接續以相同事由詐騙
      己○○，由丁○○先以通訊軟體LINE與己○○約定於107年12月1
      1日晚間8時許在全家台新店會面，再由甲○○出面與己○○在
      兒童遊樂園與己○○會面，並再以相同事由詐騙己○○，己○○
      陷於錯誤後，又於全家台新店之自動提款機自郵局帳戶提
      領現金合計15萬元後，將之全數交付與甲○○。之後，以此
      等方式詐得總額43萬5,000元之犯罪所得，悉由丁○○、甲○○、乙○○均分。嗣己○○試圖聯絡甲○○、丁○○、乙○○等人還
      款，均未獲回應，始悉受騙。
二、甲○○、丙○○共同意圖為自己不法所有，基於詐欺取財之犯意
    聯絡，於107年12月9日上午11時許，在臺北市○○區○○○路0段
    0號臺灣大學綜合體館前，向社會經驗不足之學生戊○○（91
    年11月生，真實姓名年籍詳卷）佯稱：臺灣的學生與大陸的
    學生進行創業募資比賽活動，要求戊○○捐款以協助臺灣的學
    生贏得比賽云云，致戊○○陷於錯誤，當場交付1,000元現金
    與甲○○等2人。嗣甲○○、丙○○2人見戊○○涉世未深，竟承前詐
    欺取財之犯意聯絡，向戊○○接續佯稱：至自動提款機領款後
    拍攝領款收據，亦有加分效果云云，戊○○遂再至全家台新店
    之提款機提領4,000元現金，甲○○、丙○○2人見狀，則續向戊○○佯稱：他處之學妹有百元鈔票待換仟元大鈔，請戊○○交付
    所提領之款項供換鈔，並承諾將於同日下午2時許，在全家
    台新店之提款機前碰面，返還換鈔之4,000元款項，致戊○○
    又信以為真，即交付甫領取之4,000元現金與甲○○等2人。之
    後，以此方式詐得總額5,000元之犯罪所得，由被告甲○○、
    丙○○均分。嗣戊○○於同日下午2時許，發現甲○○、丙○○2人所
    留之聯絡方式已無法聯繫，始悉受騙。嗣經警於108年1月9
    日上午11時30分許，持臺灣臺北地方法院108年度聲搜字第1
    6號搜索票，在甲○○位在新北巿三重區大同北路16巷25號5樓
    居處執行搜索，並扣得蘋果品牌行動電話3支、三星品牌行
    動電話1支及1萬2,000元。
三、案經己○○、戊○○訴請臺北市政府警察局大安分局報告臺灣臺
    北地方檢察署檢察官偵查後起公訴。
    理  由
一、證據能力部分
（一）被告甲○○及其選任辯護人雖於本院準備程序中曾辯稱：證
      人即同案被告乙○○、丁○○於警詢、偵查中所為之陳述，並
      無證據能力云云。然查，證人即同案被告丁○○於接受檢察
      官訊問時，係以被告身份應訊，自無庸具結，且被告甲○○
      並未說明證人丁○○接受檢察官訊問時，有何不可信之情形
      存在，是證人丁○○於偵查中之證述依法自有證據能力，且
      證人丁○○業於本院審理中到庭具結作證，並接受檢察官及
      被告進行交互詰問，堪認證據調查程序已然完備。其次，
      證人即同案被告乙○○於警詢時所為之證述，雖屬傳聞證據
      ，惟證人乙○○經本院傳喚未到庭，故無從於審理時到庭接
      受交互詰問。本院審酌證人乙○○於警詢中係採取一問一答
      方式，證人乙○○亦證述係出於意思清楚之「自由意志」情
      形下為證述，另本院經審酌證人乙○○於警詢時之陳述作成
      時之情況，並無違法、不當之處或證明力明顯過低之瑕疵
      ，顯有可信之特別情況，依刑事訴訟法第159條之3之規定
      ，具有證據能力，得為本案證據。綜上，證人即同案被告
      丁○○於偵查中之證述及證人即同案被告乙○○於警詢中之證
      述，均得作為認定被告犯行之證據之用。
（二）除證人即同案被告乙○○於警詢中、證人即同案被告丁○○於
      偵查中所為之證述外，本案認定事實所引用之下列證據資
      料，屬於傳聞證據之供述證據部分，檢察官、被告丁○○、
      丙○○、甲○○及被告甲○○之辯護人於本院準備程序、審理程
      序中均不爭執其證據能力，並同意做為證據（見本院卷第
      161頁至第164頁、第290頁至第294頁），且本院審酌該等
      證據資料製作時之情況，並無違法不當及證明力明顯過低
      之情況，認為以之做為證據應屬適當，故依刑事訴訟法第
      159條之5第1項規定，認均有證據能力。
（三）又本案認定事實所引用之非供述證據，並無證據證明係公
      務員違背法定程序所取得，是依刑事訴訟法第158條之4 
      反面解釋，認均得為證據。　　
二、上開犯罪事實，業據被告丁○○、甲○○、丙○○於原審及本院審
    理時均坦承不諱（見原審卷第94頁；本院卷第297頁、第299
    頁），核與證人即告訴人己○○於警詢、偵查、原審、本院審
    理時（見偵卷第73頁至第77頁、第79頁至第84頁、第357頁
    至第361頁、第413頁至第415頁；原審卷第91頁至第105頁）
    、證人即告訴人戊○○於警詢、偵查、原審中（見偵卷第85頁
    至第88頁、第357頁至第361頁、第475頁至第476頁；原審卷
    第91頁至第105頁）、證人即同案被告乙○○於警詢中（見偵
    卷第55頁至第69頁）所為之證述相符，並有107年12月9日至
    11日監視器畫面照片共41張（見偵卷第189頁至第199頁、第
    201頁至第224頁）、大安分局偵辦刑案被害人提供佐證截圖
    12張（見偵卷第225頁至第231頁）、告訴人己○○提供郵局帳
    戶之台新銀行交易明細表15張、中國信託銀行交易明細表9
    張（見偵卷第233頁至第243頁）、內政部警政署反詐騙案件
    紀錄表、臺北市政府警察局大安分局羅斯福路派出所受理刑
    事案件報案三聯單各2份（見偵卷第245頁至第247頁、第249
    頁至第251頁）等件在卷可憑，是被告丁○○、甲○○、丙○○之
    任意性自白確與事實相符，堪以採信。
三、至被告丁○○、甲○○雖曾於本院準備程序中辯稱：詐騙告訴人
    己○○部份，只有我們兩個人詐騙，並非原審認定之三人共同
    詐欺云云。然查，證人即告訴人己○○於警詢及本院審理時結
    證稱：12月9日那天在臺大新月台外側先遇到a（即乙○○）正
    在發卡片，我因為乙○○發卡片的行為被乙○○攔住，在乙○○攔
    住我的同時，b（即甲○○）就出現自稱是文化大學的學生向
    我表示他們正在為創業做募款活動，說今天先給他們錢，明
    天就會還我，後來c（即丁○○）也有出現，我就領14萬元給
    他們，約定10日20時還錢。於10日20時有看見丁○○、甲○○，
    我要他們還錢時，丁○○、甲○○又說要我提供更多的現金，會
    一起還我，當天又交付14萬5千元給他們，又說11日會還我
    錢。11日晚間21時又在同樣地點看到甲○○，甲○○說丁○○今天
    不能來，甲○○又跟我要了15萬元。12月9日乙○○是第一個先
    攔下我，對我兜售卡片，接著丁○○、甲○○就過來說有這個活
    動，乙○○就到旁邊聽及看我們，距離約1公尺，不會太遠。1
    2月9日、10日、11日拿錢的人都是甲○○。當初調解時，因有
    三個人來騙我，所以和解金額切三份等語綦詳（見偵卷第74
    頁反面至第75頁、第79頁；本院卷第286頁至第290頁），核
    與證人即同案被告乙○○於108年1月9日警詢時所證稱：107年
    12月9日當天，共有我、甲○○、丁○○在場。我們三人都會這
    套說詞，並沒有以誰為主，但主要真的要找人講的話，都是
    由甲○○、丁○○出面。至於被害人己○○的部分，是我先搭訕到
    己○○的，一開始我只有跟己○○推銷愛心手環，之後丁○○看到
    我跟被害人搭訕，就湊過來跟被害人講另外一套募款換錢的
    活動，等丁○○跟被害人講到話，我就離開被害人，讓丁○○自
    己去講，因為丁○○比較會講，丁○○講的過程中，就叫甲○○過
    來幫忙，甲○○也加入附和，主要也是讓丁○○去講。拿到的錢
    就由我、甲○○、丁○○等3人平分。我跟丁○○、甲○○都住在一
    起，平常幾乎都會在一起。雖然都是由甲○○、丁○○出面行騙
    ，但因為一開始都是我先向被害人搭訕，之後甲○○、丁○○再
    介入，之後雖然我沒有再介入，但我也都會在甲○○、丁○○附
    近，我們3人也講好不管怎樣，得到的錢都是我們3人平分。
    我們3人都知道這一套募資換鈔說詞，並沒有誰策劃詐騙模
    式或流程，但是都是甲○○、丁○○2人出面。我們沒有上游，
    只有我們3人而已等語相符（見偵卷第62頁反面至第63頁、
    第68頁至第69頁），此外，證人即同案被告丙○○於108年1月
    9日警詢時亦證稱：有聽過甲○○、丁○○、乙○○等3人在討論，
    他們在公館有騙到40萬元的事情等語在卷足參（見偵卷第10
    1頁）。是由證人之證詞合併以觀，實可知就如附表一所示
    詐欺犯行，均係由被告丁○○、甲○○及同案被告乙○○共同意圖
    為自己不法所有，基於三人以上共同詐欺取財之犯意聯絡所
    為甚明，是被告丁○○、甲○○前揭所辯，顯係臨訟卸責之詞，
    並不足採信。　　
四、綜上，本案事證已臻明確，被告丁○○、甲○○、丙○○之犯行，
    均足堪認定，應予分別依法論科。
五、論罪科刑部分：
（一）核被告丁○○、甲○○就如附表一所示犯行部分，均係犯刑法
      第339條之4第1項第2款之三人以上共同詐欺取財罪。被告
      丁○○、甲○○前後如附表一所示分3次詐欺告訴人己○○之行
      為，係利用同一機會接續實行，且侵害同一法益，各行為
      具有密接之持續性，屬接續犯，應論以一罪。被告丁○○、
      甲○○與同案被告乙○○，就如附表一所示犯行，有犯意聯絡
      及行為分擔，應論以共同正犯。
（二）核被告甲○○、丙○○就如附表二所示犯行部分，均係犯刑法
      第339條第1項之詐欺取財罪。被告甲○○、丙○○先後如附表
      二所示分2次詐欺告訴人戊○○之行為，係利用同一機會接
      續實行，且侵害同一法益，各行為具有密接之持續性，屬
      接續犯，應論以一罪。被告甲○○、丙○○就如附表二所示之
      犯行，有犯意聯絡及行為分擔，應論以共同正犯。又按兒
      童及少年福利與權益保障法第112條第1項前段規定：「成
      年人教唆、幫助或利用兒童及少年犯罪或與之共同實施犯
      罪或故意對其犯罪者，加重其刑至二分之一」，係以成年
      之行為人所教唆、幫助、利用、共同犯罪之人，或其犯罪
      被害者之年齡（未滿18歲），作為加重刑罰之要件，雖不
      以該行為人明知其年齡為必要，但至少仍須存有不確定故
      意，亦即預見所教唆、幫助、利用、共同實施犯罪之人，
      或其犯罪之對象（即被害人），係為兒童或少年，而不違
      背其本意者，始足當之（最高法院107 年度台上字第4810
      號判決意旨參照）。查被告甲○○為88年9月間出生，被告
      丙○○為89年10月間生，告訴人戊○○係91年11月間出生，是
      被告甲○○、丙○○共同為如附表二所示之犯行時，雖告訴人
      戊○○係未滿18歲之少年，但被告甲○○、丙○○亦均尚未成年
      ，非屬成年之行為人，且衡以被告甲○○、丙○○均與告訴人
      戊○○素不相識，對於告訴人戊○○之年紀應不知悉，且亦無
      證據證明被告甲○○、丙○○為本案犯行時，對告訴人戊○○為
      未滿18歲之少年乙節有所認識或預見，況被告甲○○、丙○○
      係於國立臺灣大學綜合體育館前，向告訴人戊○○施行詐術
      ，亦難以預見告訴人戊○○並非年滿18歲以上之大學生，而
      係未滿18歲之少年，是認被告甲○○、丙○○均不符合兒童及
      少年福利與權益保障法第112條第1項前段故意對少年犯罪
      之加重其刑要件，不予加重。
（三）被告甲○○所犯兩罪間，犯意各別，行為互殊，應予分論併
      罰。
（四）被告丁○○前於106年間，因詐欺案件，經臺灣高雄地方法
      院107年度易字第166號判決判處有期徒刑3月確定，並於1
      07年7月6日徒刑易科罰金執行完畢，有本院被告前案紀錄
      表1份（見本院卷第85頁至第101頁）附卷可查。是被告丁○○於執行完畢5年以內又故意再犯有期徒刑以上之罪，為
      累犯，又本院依據司法院大法官會議釋字第775號解釋之
      要旨，衡酌被告丁○○已有詐欺取財前科，猶不知警惕，未
      能記取教訓，竟於執行完畢後5年期間之前期，即再為如
      附表一所示之詐欺取財犯行，足表徵其不僅對刑罰之反應
      力殊為薄弱，仍存有違反此類罪行之特別惡性，以致屢屢
      觸犯同罪質之犯罪，是本院認縱使科處超過最低本刑之刑
      度，並無過苛之疑慮，爰依法刑法第47條第1項規定加重
      其刑。
（五）至刑法第59條規定之酌量減輕其刑，必須犯罪另有特殊之
      原因與環境，在客觀上足以引起一般同情，認為即使予以
      宣告法定最低度刑，猶嫌過重者，始有其適用。此所謂法
      定最低度刑，固包括法定最低本刑；惟遇有其他法定減輕
      之事由者，則應係指適用其他法定減輕事由減輕其刑後之
      最低度刑而言。倘被告別有法定減輕事由者，應先適用法
      定減輕事由減輕其刑後，猶認其犯罪之情狀顯可憫恕，即
      使科以該減輕後之最低度刑仍嫌過重者，始得適用刑法第
      59條規定酌量減輕其刑（最高法院100年度台上字第744號
      判決意旨參照）。經查，被告丁○○、甲○○不思循正途營生
      ，為謀私利，竟以3人以上共同詐欺取財罪之方式分工行
      騙，其所為除嚴重危害社會交易秩序及治安外，亦非一時
      失慮致罹刑章，被告丁○○、甲○○既在客觀上又無任何足以
      引起一般同情之事由存在，要難認有何情輕法重之情形，
      犯罪情狀並無顯可憫恕之處，並無適用刑法第59條規定予
      以酌減之餘地。
六、就被告甲○○、丙○○如附表二所示犯行部分，駁回上訴之理由
    ：
（一）原審同前開有罪之認定，以被告甲○○、丙○○就如附表二所
      示犯行部分罪證明確，適用刑法第28條、第339條第1項、
      第41條第1項前段等規定，並審酌被告甲○○、丙○○不思以
      合法途徑獲取財物，以詐欺之方式騙取告訴人戊○○之錢財
      ，所為實不可取，惟考量被告甲○○、丙○○犯後均坦承犯行
      ，且被告甲○○、丙○○已賠償告訴人戊○○之損失，有原審和
      解筆錄可參（見原審卷第93頁、第113頁至第114頁），兼
      衡被告甲○○、丙○○如附表二所示犯行詐得財物之價值、告
      訴人所受損害之程度，暨其犯罪動機、目的、手段，暨渠
      等所自陳從事之職業、家庭經濟狀況、智識程度等一切情
      狀，各量處被告甲○○、丙○○有期徒刑2月，併諭知如易科
      罰金，均以1千元折算1日。另就沒收部份，亦說明：被告
      甲○○、丙○○如附表二所示犯行之犯罪所得為5,000元，考
      量被告甲○○、丙○○業已與告訴人戊○○以7,000元達成和解
      ，當庭並由被告甲○○給付4,500元，被告丙○○給付2,500元
      與告訴人，已賠償完畢（見原審卷第93頁），是倘再就被
      告甲○○、丙○○此部份之犯罪所得宣告沒收，將有過苛之虞
      ，爰依法不予宣告沒收等節。經核認事用法均無違誤，量
      刑亦稱妥適。
（二）被告甲○○、丙○○就如附表二所示犯行之上訴意旨均略以：
      就如附表二所示共同詐欺犯行部分，被告甲○○、丙○○對詐
      欺之事實均坦承不諱，並於108年12月11日當庭賠償告訴
      人戊○○7,000元，而犯罪所得僅5,000元，足認被告甲○○、
      丙○○均有悔改之意，但原判決仍均重懲有期徒刑2月，似
      嫌過重，請求撤銷原判決，從輕量刑云云。經查，原判決
      業已斟酌被告甲○○、丙○○均坦承犯行之犯後態度，與被告
      2人之犯行詐得財物之價值、告訴人所受之損害、已與告
      訴人達成和解，並賠償告訴人之損失，暨被告2人之犯罪
      動機、目的、手段、情節及渠等之智識程度、職業、家庭
      經濟狀況等一切情形，而就刑法第57條各款之科刑審酌事
      由予以衡量在案，是原審本於其裁量職權，就附表二所示
      被告甲○○、丙○○所為犯行之量刑，並無量刑過重或違反比
      例原則、罪刑相當原則之情，是被告甲○○此部份之上訴及
      被告丙○○之上訴均無理由，應予駁回。
七、就被告丁○○、甲○○如附表一所示犯行部分撤銷原判決之理由
    　　　
（一）原審以被告丁○○、甲○○所犯如附表一所示之犯行，事證明
      確，而予以論罪科刑，固非無見。惟查：1.如附表一所示
      告訴人己○○遭詐騙部份，係被告丁○○、甲○○及同案被告乙○○3人共同所為，且詐得之款項43萬5千元亦係由被告丁○○
      、甲○○及同案被告乙○○3人所均分，而原審卻未敘明被告
      丁○○、甲○○及同案被告乙○○之分贓方式及各自獲取之犯罪
      所得數額，更就總額43萬5千元之犯罪所得採取共同連帶
      沒收之方式，略有疏漏之處；2.被告甲○○已依據與告訴人
      己○○達成之和解條件，給付6次賠償金，每次1萬元之事實
      ，業據告訴人己○○之父陳明在案（見本院卷第298頁），
      是被告甲○○致告訴人己○○所受之損害已有降低，進而被告
      甲○○之量刑基礎即已改變，況被告甲○○犯罪所得中之6萬
      元實際上已遭剝奪，倘再就被告甲○○如附表一所示犯行部
      份之犯罪所得均予以宣告沒收，將有過苛之虞，此等事由
      為原審所不及審酌。
（二）被告丁○○、被告甲○○就如附表一所示犯行部份上訴原否認
      犯行稱：被告丁○○、甲○○及同案被告乙○○3人固然於107年
      12月9日在臺灣大學新生南路門口詐騙告訴人己○○，但當
      日同案被告乙○○係在該處賣愛心筆而與告訴人己○○搭訕，
      被告丁○○見狀向前，同案被告乙○○即離開，爾後係由被告
      丁○○、甲○○與告訴人己○○談論募款競賽之事，且由被告丁○○留下line聯絡，同案被告乙○○並未參與，爾後12月10日
      、11日均是由被告丁○○與甲○○共同詐騙己○○，且事後詐得
      之金錢也沒有分給同案被告乙○○，因此並無三人共同詐欺
      。若仍認定係三人共同詐欺，但被告丁○○與甲○○均當庭與
      告訴人己○○和解，賠償己○○之損失，顯然被告丁○○、甲○○
      有悔改之意，原判決對此並未審酌，亦未依刑法第59條減
      輕，請求撤銷原判決云云，惟在本院審理中坦承犯行，改
      辯稱：我承認是我們三個一起騙，希望從輕量刑，並適用
      刑法第59條減刑等語。然查，就如附表一所示告訴人己○○
      遭詐欺部份，均係由被告丁○○、甲○○及同案被告乙○○等三
      人意圖為自己不法所有，基於三人以上共同詐欺取財之犯
      意聯絡所為，接續向告訴人己○○共同詐得14萬元、14萬5
      千元、15萬元，且嗣均由被告丁○○、甲○○及同案被告乙○○
      3人均分犯罪所得，且被告丁○○、甲○○以上開共同詐欺取
      財罪之方式分工行騙，並非一時失慮致罹刑章，且在客觀
      上又無任何足以引起一般同情之事由存在，犯罪情狀並無
      顯可憫恕之處，自無適用刑法第59條規定予以酌減之餘地
      ，業詳如前述，是被告丁○○及甲○○此部份之上訴，並無理
      由。惟原判決如附表一所示犯行及沒收部份，既有可議之
      處，本院乃就該等部份予以撤銷，並改判如主文第二、三
      項所示。
八、撤銷原判決就被告丁○○、甲○○如附表一所示犯行部分後所為
    之量刑
（一）爰以行為人之責任為基礎，審酌被告丁○○、甲○○，均正值
      青壯，卻不思以合法途徑獲取財物，卻以三人以上共同詐
      欺之方式，分工接續騙取告訴人己○○之金錢，所為實屬違
      法、不當，惟考量被告丁○○、甲○○提起上訴後，先否認有
      與同案被告乙○○共同詐欺之情形，嗣於本院審理程序中終
      坦承全部犯行之態度，且被告丁○○、甲○○均已於原審與告
      訴人己○○達成和解，有和解筆錄2紙可參（見原審卷第93
      頁、109至111頁），且被告甲○○迄今已經依約償還6萬元
      與告訴人己○○，但被告丁○○並未依約給付，未對告訴人己○○為任何賠償，兼衡被告丁○○、甲○○自告訴人己○○處詐得
      財物之總額、告訴人己○○所受損害之程度，暨渠等犯罪動
      機、目的、手段，暨被告丁○○所自陳高中畢業、未婚、擔
      任網咖的店員；被告甲○○所自陳國中畢業、未婚、擔任小
      吃店之店員等生活家庭狀況、智識程度（見本院卷第166
      頁）等一切情狀，量處如主文第二項、第三項所示之刑。
（二）本件雖係被告丁○○、甲○○提起上訴，然因原判決就附表一
      所示部份，有上述適用法律錯誤之情，依刑事訴訟法第37
      0條第1項但書規定，自無不利益變更禁止原則之適用，併
      此敘明。　　　
九、撤銷原判決之沒收部份後所為之沒收諭知：
（一）按基於「任何人不得保有不法行為之獲利」原則，對於因
      犯罪造成之財產利益不法流動，應藉由「沒收犯罪利得」
      法制，透過類似不當得利之衡平措施，使之回歸犯罪發生
      前的合法財產秩序狀態。從而若被害人因犯罪受害所形成
      之民事請求權實際上已獲全額滿足，行為人亦不再享有因
      犯罪取得之財產利益，則犯罪利得沒收之規範目的已經實
      現，自無庸宣告犯罪利得沒收、追徵。惟若被害人就全部
      受害數額與行為人成立調（和）解，然實際上僅部分受償
      者，其能否確實履行償付完畢既未確定，縱被害人日後可
      循民事強制執行程序保障權益，因刑事訴訟事實審判決前
      ，尚未實際全數受償，該犯罪前之合法財產秩序狀態顯未
      因調（和）解完全回復，行為人犯罪利得復未全數澈底剝
      奪，則法院對於扣除已實際給付部分外之其餘犯罪所得，
      仍應諭知沒收、追徵，由被害人另依刑事訴訟法第473 條
      規定聲請發還，方為衡平（最高法院107年度台上字第383
      7號判決意旨參照）。
（二）經查，被告丁○○、甲○○與同案被告乙○○就如附表一所示部
      分之犯罪所得總額為43萬5,000元，其中被告丁○○、甲○○
      各分得14萬5,000元，原均應予全部宣告沒收或追徵，惟
      考量被告丁○○、甲○○業已與告訴人己○○達成調解，各承諾
      願給付告訴人己○○13萬5,000元，有臺灣臺北地方法院和
      解筆錄2紙可參（見原審卷第109頁至第111頁），若被告
      能如實給付告訴人己○○其所承諾之金額，即已達沒收制度
      剝奪被告犯罪利得之立法目的，故認若就被告丁○○、甲○○
      各自所獲犯罪所得中超過調解成立之金額部分即1萬元（1
      4萬5千元減13萬5千元），再予宣告沒收或追徵，將有過
      苛之虞，爰依刑法第38條之2 第2項之規定，就此1萬元部
      份在被告丁○○、甲○○之部分，均不予宣告沒收或追徵。其
      次，被告丁○○、甲○○就與告訴人己○○成立和解，承諾賠償
      之金額中，迄今僅有被告甲○○實際償還告訴人己○○6萬元
      ，被告丁○○則未為任何給付，即被告甲○○尚積欠告訴人7
      萬5千元，丁○○尚積欠13萬5千元未履行，即應以被告丁○○
      、甲○○與告訴人己○○和解成立之犯罪所得數額扣除已償還
      金額部分，就尚未實際發還告訴人己○○之犯罪利得部分，
      即被告甲○○部份7萬5千元（13萬5千元減6萬元）、被告丁○○部份13萬5千元，依刑法第38條之1第1項、第3項規定宣
      告沒收，並均於全部或一部不能沒收或不宜執行沒收時，
      追徵其價額。此外，若被告丁○○及甲○○嗣後如依與告訴人
      己○○間之和解條件繼續履行，則於其實際償還金額之同一
      範圍內，既因該財產利益已獲回復，而與已經實際發還無
      異，自無庸再執行該部分犯罪所得沒收，乃屬當然，並無
      雙重執行或對上訴人重複剝奪犯罪所得而過苛之虞，特此
      敘明。
（三）經查，雖扣案之蘋果品牌行動電話1支（型號iphone 6，
      含SIM卡0000000000）及三星品牌行動電話1支（型號A7）
      係被告丁○○所有；扣案之蘋果品牌行動電話1支（型號iph
      one 8plus，含SIM卡0000000000）係被告甲○○所有，但該
      等行動電話並非違禁物，亦非專供詐騙犯行所用之工具，
      取得容易，欠缺刑法上之重要性，均不予沒收。其次，扣
      案之1萬2千元雖係被告甲○○所有，但並無證據足供證明該
      筆金錢必係被告甲○○為本案詐欺犯行之部份犯罪所得，況
      係於108年1月9日所扣得，距離本案案發時間已有1個月，
      則該筆金錢是否與被告甲○○在本案之詐欺犯罪所得有所關
      連，實有疑義，亦不予以沒收。此外，因同案被告乙○○並
      非本案之被告，是扣案其所有之蘋果品牌行動電話1支（
      型號iphone 6，含SIM卡00000000000）留待同案被告乙○○
      部份日後審結時，再依相關卷證判斷是否沒收，較為妥當
      ，併予敘明。　　　　
據上論斷，應依刑事訴訟法第368條、第369條第1項前段、第364
條、第299條第1項前段，刑法第28條、第339條第1項、第339條
之4第1項第2款、第47條第1項、第38條之1第1項前段、第3項、
第38條之2第2項，判決如主文。
本案經檢察官林婉儀提起公訴，檢察官羅建勛到庭執行職務。
中　　華　　民　　國　 109　　年　　6 　　月　　30　　日
                    刑事第九庭  審判長法　官  潘翠雪
                                      法　官  林庚棟
                                      法　官  葉力旗
以上正本證明與原本無異。
事實欄一部分，如不服本判決，應於收受送達後20日內向本院提
出上訴書狀，其未敘述上訴之理由者並得於提起上訴後20日內向
本院補提理由書（均須按他造當事人之人數附繕本）「切勿逕送
上級法院」。
事實欄二部分，不得上訴。
                                      書記官  王心琳
中　　華　　民　　國　　109 　年　　6 　　月　　30　　日
附錄：本案論罪科刑法條全文
（一）中華民國刑法第339條
意圖為自己或第三人不法之所有，以詐術使人將本人或第三人之
物交付者，處5 年以下有期徒刑、拘役或科或併科50萬元以下罰
金。
以前項方法得財產上不法之利益或使第三人得之者，亦同。
前二項之未遂犯罰之。
（二）中華民國刑法第339條之4
犯第 339 條詐欺罪而有下列情形之一者，處 1 年以上 7 年以
下有期徒刑，得併科 1 百萬元以下罰金：
一、冒用政府機關或公務員名義犯之。
二、三人以上共同犯之。
三、以廣播電視、電子通訊、網際網路或其他媒體等傳播工具，
    對公眾散布而犯之。
前項之未遂犯罰之。 
附表一：告訴人己○○遭詐欺部分
編號 時間 地點 遭詐騙金額（新臺幣） 1 107年12月9日中午12時18分許 臺北巿大安區羅斯福路3段333巷與新生南路3段86巷口即懷恩堂後方之兒童遊樂園 14萬元 2 107年12月10日晚間8時11分許 同上 14萬5,000元 3 107年12月11日晚間8時13分許 同上 15萬元 

附表二：告訴人戊○○遭詐欺部分
編號 時間 地點 遭詐騙金額（新臺幣） 1 107年12月9日上午11時許 臺北市○○區○○○路0段0號臺灣大學綜合體育館前 1,000元 2 107年12月9日上午11時20分許 臺北市○○區○○○路0段00○0號全家便利商店台新店外 4,000元